臺灣高雄地方法院刑事判決　　　　　　　　　　　　　九十三年度交訴字第三一號
　　公　訴　人　臺灣高雄地方法院檢察署檢察官
　　被　　　告　戊○○
右列被告因公共危險等案件，經檢察官提起公訴（九十二年度偵字第二○○○一號）
，本院判決如左：
    主  文
戊○○因過失傷害人，處有期徒刑肆月，如易科罰金，以參佰元折算壹日；又駕駛動
力交通工具肇事，致人傷而逃逸，處有期徒刑陸月，如易科罰金，以參佰元折算壹日
；又偽造署押，足以生損害於公眾及他人，處有期徒刑參月，如易科罰金，以參佰元
折算壹日，附表所示偽造之署押，均沒收。應執行有期徒刑壹年，如易科罰金，以參
佰元折算壹日，附表所示偽造之署押，均沒收。
    事  實
一、戊○○考領有普通小型車之駕駛執照，於民國九十二年三月二十二日上午六時三
    十五分許，駕駛動力交通工具車牌號碼九Ｓ─一一九一號自用小客車，沿高雄市
    前鎮區○○路，由南往北方向行駛，行經公正路與瑞隆路間之交岔路口時，本應
    注意汽車行駛時，駕駛人應注意車前狀況，並隨時採取必要之安全措施，以防止
    危險之發生；而依當時天候晴、晨光，道路係柏油路面、乾燥無缺陷，亦無任何
    障礙物，視距良好，且依其智識、能力亦無不能注意之情事，竟疏於注意，貿然
    向前行駛，適有乙○○無照駕駛車牌號碼ＸＵＤ─○三○號重型機車，附載丙○○，沿高雄市○鎮區○○路，由東往西方向行駛，亦行經前揭交岔路口，戊○○
    因疏於注意車前狀況，並隨時採取必要之安全措施，未能及時發現乙○○駕駛之
    前揭機車而採取減速避讓之必要安全措施，致其所駕駛上開自用小客車之車頭撞
    及乙○○所駕駛前開機車之左側車身，使乙○○、丙○○因而人、車倒地，致乙○○受有右手第四掌骨骨折之傷害；丙○○受有左脛骨腓骨開放性骨折，傷口三
    十公分乘十公分之傷害。戊○○於駕駛前揭動力交通工具肇事，致乙○○、丙○○二人於傷以後，明知汽車駕駛人駕駛汽車肇事致人受傷或死亡，應即採取救護
    或其他必要措施，不得駛離現場，然戊○○見乙○○、丙○○倒地受傷後，竟另
    行起意，並未下車察看，採取救護或其他必要措施，即逕行駕駛前揭自用小客車
    逃逸，現場遺留上開自用小客車之車牌一面。嗣警接獲真實姓名年籍不詳之成年
    人士報案前往本件車禍事故現場處理，依現場所遺留上開車牌，循線通知本件車
    禍發生當時上開自用小客車之駕駛人到案說明。詎戊○○於九十二年八月十日二
    十時十分許，以本件車禍事故發生當時前揭自用小客車之駕駛人之身分，前往高
    雄市政府警察局前鎮分局應訊時，竟為逃避刑責，竟以其妹「丁○○」之姓名應
    訊，並基於單一偽造署押之犯意，接續於九十二年八月十日詢問筆錄上，偽造其
    妹「丁○○」之署押簽名及指印各二枚，足以生損害於警察機關偵查之正確性及
    「丁○○」本人。嗣警以丁○○為犯罪嫌疑人，將上開案件移送臺灣高雄地方法
    院檢察署偵查後，經臺灣高雄地方法院檢察署檢察官傳喚丁○○到案後，丁○○
    供陳本件車禍事故發生當時前揭自用小客車乃由戊○○駕駛，始悉上情。
二、案經乙○○、丙○○訴由高雄市政府警察局前鎮分局報請及臺灣高雄地方法院檢
    察署檢察官自動檢舉偵查起訴。
    理  由
一、訊據被告戊○○對於右揭時日，駕駛前揭自用小客車，行經上開交岔路口時，與
    告訴人乙○○駕駛之前開機車發生碰撞，致告訴人乙○○、丙○○因而人、車倒
    地，分別受有上開傷害，且於肇事後，並未下車察看，採取救護或其他必要措施
    ，嗣於九十二年八月十日二十時十分許，前往高雄市政府警察局前鎮分局應訊時
    ，以其妹「丁○○」之姓名應訊，並於上開詢問筆錄上，偽造其妹「丁○○」之
    簽名及指印各二枚之事實供認不諱，惟矢口否認有何過失傷害及肇事致人於傷而
    逃逸之犯行，辯稱：伊於本件車禍事故發生前，確有注意車前狀況，
    本件車禍事故之發生，乃因乙○○車速過快，伊應無過失，且乙○○應未受傷，
    又
    本件車禍事故發生時，伊因害怕而未下車，但嗣後有折返本件車禍事故現場，但
    已無人在場云云。經查：
  　(一)被告涉犯過失傷害罪部分：
      1.按告訴乃論之罪，告訴人祇須表示訴究之意思為已足，不以明示其所告訴者
        為何項罪名或言明「告訴」為必要，且依其所陳述之事實，客觀上已可認其
        有訴追之意思，仍屬合法之告訴（最高法院九十年度臺上字第七二○五號判
        決意旨參照）。查本件告訴人乙○○於警詢中指稱本件車禍發生之經過後，
        雖僅陳稱：「對方如願意出面解決，談的好就不必提出告訴」等語【參見高
        雄市政府警察局前鎮分局刑案偵查卷宗（下稱警卷）第三頁】，而未明確表
        示訴究之意，惟其於偵查中業已指陳：「對方要我們來告他」等語【參見臺
        灣高雄地方法院檢察署九十二年度偵字第一八二○二號案卷（下稱偵查卷卷
        (一)）第五頁】，顯已表明訴究之意思，應認已有合法之告訴；另告訴人丙○○於警詢中指陳本件車禍發生之經過後，業已指稱：「我要提出傷害告訴」
        ，表示訴究之意思，應認亦有合法之告訴，合先敘明。
      2.被告對於右揭時日，駕駛前揭自用小客車，行經上開交岔路口時，因疏於注
        意車前狀況，並隨時採取必要之安全措施，未能及時發現乙○○駕駛之前揭
        機車而採取減速避讓之必要安全措施，致其所駕駛上開自用小客車之車頭撞
        及告訴人乙○○所駕駛前開機車之左側車身，使告訴人乙○○、丙○○因而
        人、車倒地，致其等分別受有上開傷害之事實，業據被告於本院準備程序時
        供認不諱（參見偵查卷卷(一)第七頁、本院九十三年五月六日準備程序筆錄）
        ，核與告訴人乙○○於警詢、偵查及本院審判中、告訴人丙○○於警詢、偵
        查中指訴之情節相符（參見警卷第二頁至第四頁、偵查卷卷(一)第五、六頁）
        ，復有道路交通事故現場圖、道路交通事故調查報告表(一)、(二)、高雄市政府
        警察局交通大隊交通事故談話紀錄表影本各一份（參見本院卷第一百零三頁
        至第一百零八頁）、上開機車車損照片二幀、現場照片十一幀在卷足稽（參
        見偵查卷卷(一)第十三頁、第二十五頁至第三十頁）。參以被告於
        右揭時日駕駛前揭自用小客車行經上開交岔路口時，若能確實注意車前狀況
        ，隨時採取必要之安全措施，自可於發現告訴人乙○○所騎乘之前揭機車並
        無讓其先行之跡象時，立即停車或為減速避讓之必要安全措施，避免本件車
        禍之發生，可見被告於右揭時地駕駛前揭自用小客車行經前揭交岔路口時，
        確有未注意車前狀況，隨時採取必要之安全措施等情甚明，足認被告上開部
        分自白，應與事實相符，堪予採信。
      3.按汽車行駛時，駕駛人應注意車前狀況，並隨時採取必要之安全措施，道路
        交通安全規則第九十四條第三項定有明文。被告既考領有普通小型車之駕駛
        執照，有公路監理電子閘門證號查詢汽車駕駛人資料及高雄市監理處九十三
        年五月十三日高市監密二字第○九三○○一○三九五號函各一份附卷可參（
        參見本院卷第三頁），此應為被告所應注意並能注意之義務。而肇事當時天
        候晴、晨光，道路係柏油路面、乾燥無缺陷，亦無任何障礙物，視距良好，
        有道路交通事故調查報告表(一)影本一份在卷足據（參見本院卷第一百零四頁
        ），依被告之智識、能力等情，亦無不能注意之情事，竟疏於注意上情，致
        於右揭時日，駕駛自用小客車行經上開交岔路口時，未能注意車前狀況，並
        隨時採取必要之安全措施，致撞及告訴人乙○○駕駛之前揭機車，被告就
        本件交通事故之發生，顯有過失。被告所辯並無過失云云，自無足取。至行
        車事故鑑定委員會疏未認定被告另有未注意車前狀況，並隨時採取必要之安
        全措施之疏失，容有未洽，此部分本院不予參酌。另公訴人認被告另有汽車
        行駛至交岔路口，未遵守燈光號誌之指示之疏失，尚有未洽，附此敘明。
      4.至被告另雖辯稱：本件車禍事故發生，乃因乙○○車速過快云云。惟按，過
        失傷害罪規範之目的，在處罰行為人因個人之過失而致他人受有傷害之行為
        ，祇以行為人之有過失為致傷害之一原因為已足（司法院院字第六三一號解
        釋意旨參照）。故縱認本件告訴人乙○○對於本件車禍事故之發生，確有過
        失，仍不能解免被告應負之過失責任。
      5.而告訴人乙○○因本件車禍事故而受有右手第四掌骨骨折之傷害，告訴人丙○○因本件車禍事故受有左脛骨腓骨開放性骨折，傷口三十公分乘十公分之
        傷害，有阮綜合醫院診斷證明書、院綜合醫院驗傷診斷書各一紙、長庚紀念
        醫院診斷證明書二紙及告訴人丙○○所受傷勢之照片八幀附卷可參（參見警
        卷第五、六頁、偵查卷卷(一)第十一、十二頁、第十四頁至第十七頁），是被
        告辯稱告訴人乙○○並未受傷云云，尚非可採。被告之過失犯行與告訴人乙○○、丙○○所受之上開傷害間，顯有相當因果關係甚明。
　　　6.綜上所陳，被告前揭否認過失傷害犯行之辯解，無非事後卸責之詞，不足採
        信。被告所犯過失傷害之犯行，應堪認定。
    (二)被告涉犯駕駛動力交通工具肇事致人於傷而逃逸罪部分：
      1.被告於右揭時地駕駛前揭自用小客車，撞及告訴人乙○○駕駛之上開機車肇
        事，致告訴人乙○○、丙○○分別受有前述傷害後，並未下車察看，採取救
        護或其他必要措施，即逕行駕駛前揭自用小客車逃逸之事實，業據被告於本
        院準備程序中供認不諱（參見本院九十三年五月六日、九十三年十一月五日
        準備程序筆錄），核與告訴人乙○○於警詢、偵查及本院審判中、告訴人丙○○於警詢中指證之情節相符（參見警卷第三、四頁、偵查卷卷(一)第五頁、
        本院九十三年十一月二十四日審判筆錄），並有阮綜合醫院診斷證明書、院
        綜合醫院驗傷診斷書各一紙、長庚紀念醫院診斷證明書二紙、告訴人丙○○
        所受傷勢之照片八幀附卷可參（參見警卷第五、六頁、偵查卷卷(一)第十一、
        十二頁、第十四頁至第十七頁）。足認被告前揭部分之自白，核與事實相符
        ，應堪採信。
      2.至被告另雖辯以：本件車禍事故發生時，伊因害怕而未下車，但嗣後有折返
        本件車禍事故現場，但已無人在場云云，惟查，本件車禍事故發生後，告訴
        人乙○○、丙○○均因之而倒地，而被告則於本件車禍事故發生後，先至他
        處撥打電話，於經過半小時之後，始折返現場等情，業據被告於本院準備程
        序中供承在卷（參見本院九十三年十一月五日準備程序筆錄），若被告並無
        駕駛動力交通工具肇事，致人於傷而逃逸之犯意，豈有於見到告訴人乙○○
        、丙○○因本件車禍事故而倒地後，並未即時下車察看，採取救護或其他必
        要措施，反於間隔半小時以上，應可預見告訴人乙○○、丙○○二人業已送
        醫救治之後，始折返本件車禍事故現場之理？被告所辯縱或屬實，亦不足據
        為有利被告之認定。
      3.從而，本件被告既於右揭時、地駕駛上開自用小客車，撞及告訴人乙○○駕
        駛之前揭機車而肇事，致告訴人乙○○、丙○○分別受有傷害，竟未下車察
        看，採取救護或其他必要措施，即逕行駕駛前揭自用小客車駛離本件車禍事
        故現場，其所犯駕駛動力交通工具肇事致人於傷而逃逸之犯行，亦堪認定。
    (三)被告涉犯偽造署押罪部分：
      1.被告於右揭時地，在上開詢問筆錄上，偽造其妹「丁○○」之署押簽名及指
        印各二枚之事實，業據被告於偵查中、本院準備程序及審判中供承不諱（參
        見偵查卷卷(一)第六頁至第八頁、本院九十三年五月六日、九十三年十一月五
        日準備程序筆錄、九十三年十一月二十四日審判筆錄），核與證人丁○○於
        偵查中指證之情節相符（參見偵查卷卷(一)第五頁）。復有上開詢問筆錄一份
        在卷可按（參見警詢卷第一頁）。
      2.又被告以其妹「丁○○」之名義應訊，並於九十二年八月十日詢問筆錄上，
        偽造其妹「丁○○」之署押簽名及指印各二枚，已使高雄市政府警察局前鎮
        分局誤認其為其妹「丁○○」本人，而以「丁○○」為犯罪嫌疑人進行調查
        並移送臺灣高雄地方法院檢察署偵辦，顯然足以生損害於警察機關偵查之正
        確性及「丁○○」本人，至為灼然。被告所犯偽造署押之犯行，同堪認定。
    (四)綜上所陳，本件事證明確，被告上開犯行，均堪認定，應予依法論科。
二、核被告所為，係犯刑法第二百八十四條第一項之過失傷害罪、同法第一百八十五
    條之四之駕駛動力交通工具肇事致人於傷而逃逸罪及同法第二百十七條第一項之
    偽造署押罪。其先後四次偽造署押（即簽名、指印各二枚），客觀上係基於同一
    犯意之接續犯行為，為接續犯而屬實質上之一罪。被告以一過失行為，同時致告
    訴人乙○○、丙○○受傷，係一行為觸犯二罪名，為想像競合犯，應從一情節較
    重之過失傷害告訴人丙○○之過失傷害罪處斷。被告所犯上開三罪，犯意各別，
    行為互殊，應予分論併罰。被告於本件車禍事故發生時，考領有普通小型車之駕
    駛執照，已如前述，起訴書記載為無照駕駛，並請求本院依道路交通管理處罰條
    例第八十六條第一項之規定，加重其刑，尚有未洽，併此敘明。爰審酌被告疏未
    遵守道路交通安全規則，致告訴人乙○○、丙○○受有上開傷害，告訴人乙○○
    、丙○○所受傷害之輕重程度，迄今仍未針對本件車禍事故所生之民事損害賠償
    責任，與告訴人乙○○、丙○○達成和解，且於肇事致人於傷後仍執意逃逸，對
    於告訴人乙○○、丙○○生命、身體之危害非淺，並審酌其冒用「丁○○」之姓
    名應訊，對於偵查正確性之影響程度，且犯罪後猶未坦承全部犯行，犯罪後態度
    尚非良好等一切情狀，分別量處如主文所示之刑，並定其應執行之刑。如附表所
    示署押，乃偽造之署押，不問屬於犯人與否，均應依刑法第二百十九條之規定，
    宣告沒收之。
據上論斷，應依刑事訴訟法第二百九十九條第一項前段，刑法第二百八十四條第一項
前段、第一百八十五條之四、第二百十七條第一項、第五十五條、第四十一條第一項
前段、第二項、第二百十九條、第五十一條第五款，罰金罰鍰提高標準條例第一條前
段、第二條，判決如主文。
本案經檢察官甲○○到庭執行職務。
中　　　華　　　民　　　國　　　九十三　　　年　　十　二　　月    八　　日
                                  臺灣高雄地方法院刑事第十二庭
                                      審判長法  官    張維君
                                            法  官    劉惠娟
                                            法  官    伍逸康
右正本證明與原本無異。
如不服本判決，應於判決送達後十日內，向本院提出上訴狀。
　　　　　　　　　　　　　　　　　　　　　　書記官    吳月華
中　　　華　　　民　　　國　　　九十三　　　年　　十　二　　月    八　　日
附表：
┌────────────┬────────────────┐
│偽造之署押及枚數        │所在處所                        │
├────────────┼────────────────┤
│簽名貳枚、指印貳枚      │九十二年八月十日詢問筆錄        │
└────────────┴────────────────┘
附錄本案論罪科刑法條全文：
中華民國刑法第二百八十四條
因過失傷害人者，處六月以下有期徒刑、拘役或五百元以下罰金，致重傷者，處一年
以下有期徒刑、拘役或五百元以下罰金。
從事業務之人，因業務上之過失傷害人者，處一年以下有期徒刑、拘役或一千元以下
罰金，致重傷者，處三年以下有期徒刑、拘役或二千元以下罰金。
中華民國刑法第一百八十五條之四
駕駛動力交通工具肇事，致人死傷而逃逸者，處六月以上五年以下有期徒刑。
中華民國刑法第二百十七條
偽造印章、印文或署押，足以生損害於公眾或他人者，處三年以下有期徒刑。
